【裁判字號】    89,上訴,906
【裁判日期】    890810
【裁判案由】    搶奪
【裁判全文】
臺灣高等法院刑事判決                            八十九年度上訴字第九六號
    上  訴  人
    即  被  告  丙○○
右上訴人因搶奪案件，不服臺灣臺北地方法院八十八年度訴字第一七七八號，中華民
國八十九年一月廿六日第一審判決（起訴案號：臺灣臺北地方法院檢察署八十八年度
偵字第二二三一三號），提起上訴，本院判決如左：
    主  文
上訴駁回。
    事實及理由
一、本案經本院審理結果，認第一審判決以上訴人即被告丙○○係犯刑法第三百二十
    五條第一項搶奪罪，並審酌被告丙○○犯罪後之態度等一切情狀，判處被告丙○○有期徒刑捌月；認事用法及量刑均無不當，應予維持，並引用第一審判決書記
    載之事實、證據及理由（如附件判決書）。
二、被告丙○○上訴意旨稱：伊因九二一地震，失去工作致生活無著；且伊因有精神
    疾病，行為異於常人，而出此下策，案情可憫等語。
三、經查，本件犯罪事實，業據被告丙○○於警訊中坦承不諱（見偵查卷第五頁背面
    ），核與被害人甲○○於警訊（偵查卷第七頁）、本院審理中（見本院卷第二一
    頁）指訴情節相符，並經目擊證人乙○○於警訊、偵查中到庭結證屬實（偵查卷
    第八頁、第廿三頁），復有甲○○立具之贓物認領保管單附卷可稽。被告犯行洵
    堪認定。且本院審理中囑託國立台灣大學醫學院附設醫院為被告丙○○作精神鑑
    定，鑑定結果，經該院八十九年七月十八日以（八九）校附醫精字第一六六八二
    號函所附之精神鑑定報告書結論稱：「劉員雖因其心智發展之障礙，致是非判斷
    、衝動控制之能力略較常人有所不足；然於行為當時，劉員之意識、記憶清楚，
    並無明顯之精神症狀干擾其判斷。故於行為當時，劉員之精神狀態未達精神耗弱
    之程度。另於本次鑑定時，劉員之精神狀態亦未達精神耗弱之程度。是被告辯稱
    伊行為當時有精神疾病一節，亦無足採信，應依法論科。
四、本案事證已明，被告丙○○仍執前詞空言否認犯罪，並稱原審量刑過重，而指摘
    原判決不當，為無理由，應予駁回。
五、被告丙○○經合法傳喚，無正當之理由不到庭，爰不待其陳述，逕行判決。
據上論斷，應依刑事訴訟法第三百七十三條、第三百六十八條、第三百七十一條，判
決如主文。
本案經檢察官劉惟宗到庭執行職務。
中    華    民    國    八十九    年        八        月       十       日
                            台灣高等法院刑事第二十庭
                                審判長法  官  葉  麗  霞
                                      法  官  余  來  炎
                                      法  官  王  炳  梁
右正本證明與原本無異。
如不服本判決應於收受送達後十日內向本院提出上訴書狀，其未敘述上訴之理由者並
得於提起上訴後十日內向本院補提理由書（均須按他造當事人之人數附繕本）。
                                      書記官  潘  大  鵬
中    華    民    國    八十九    年        八        月      十四      日
附錄：本案論罪科刑法條全文
刑法第三百二十五條第一項：
意圖為自己或第三人不法之所有，而搶奪他人之動產者，處六月以上五年以下有期徒
刑。
附件：
臺灣臺北地方法院刑事判決                        八十八年度訴字第一七七八號
    上  訴  人  臺灣臺北地方法院檢察署檢察官
    被      告  丙○○  女  四十三歲（民國○○○年○○月○○○日生）
                住南投縣埔里鎮○○路七號之二
                        居臺北縣中和市○○街三十八巷十七號之三、四樓
                        身分證統一編號：Ａ二二九二八五一一號
右列被告因搶奪案件，經檢察官提起公訴（八十八年度偵字第二二三一三號），本院
判決如左：
    主  文
丙○○意圖為自己不法之所有，而搶奪他人之動產，處有期徒刑捌月。
    事  實
一、丙○○與甲○○並不認識，民國八十八年九月三十日下午四時五十分許之日間，
    丙○○路過臺北市○○街一八一巷十二號甲○○住處，因缺錢花用，乃按門鈴向
    甲○○要錢，惟遭甲○○拒絕，丙○○因見甲○○年老體衰，又係獨居老人，竟
    意圖為自己不法之所有，尾隨甲○○侵入其屋內（日間侵入住宅部分未據告訴）
    ，利用甲○○患有帕金森重症無力抵抗，乃伸手入其褲袋搶奪新臺幣（下同）五
    十元紙鈔十張得手，而不顧甲○○求其勿取走該買菜錢，旋為前往探視甲○○之
    社區義工乙○○當場發現，而報警查獲。
二、案經臺北市政府警察局大安分局移送臺灣臺北地方法院檢察署檢察官偵查起訴。
    理  由
一、訊據被告丙○○於本院審理中矢口否認有何犯行，辯稱伊於八十八年八月間，在
    臺北市○○路上認識甲○○，甲○○說有空可到他家坐，案發當天伊按門鈴向甲○○商量借錢，但沒拿甲○○的錢，乙○○是通化街之流氓，因甲○○家之前遭
    小偷，乙○○心裏不甘心，所以找伊麻煩云云。惟查，右揭犯罪事實，業據被告
    於警訊中坦承不諱，核與被害人甲○○於警訊中指訴情節相符，並經證人乙○○
    於偵查中到庭結證屬實，復有甲○○立具之贓物認領保管單附卷可稽，被告事後
    翻異初供，於檢察官偵查中，先稱錢係甲○○拿給伊，後改稱錢係甲○○自己掉
    出來的，於本院審理中則時稱未拿甲○○的錢，時稱錢已還給甲○○，所述前後
    矛盾，供詞閃爍，且與上開業經調查明確之證據相左，顯為飾卸之詞，要無可採
    。本件事證明確，被告犯行堪以認定。
二、核被告所為，係犯刑法第三百二十五條第一項搶奪罪。爰審酌被告之品行、智識
    程度、犯罪之動機、目的、手段、所受之刺激、搶奪重症獨居老人生活之資復毫
    無悔意飾詞狡卸等一切情狀，量處如主文所示之刑，以資懲儆。
據上論斷，應依刑事訴訟法第二百九十九條第一項前段，刑法第三百二十五條第一項
，判決如主文。
本案經檢察官董怡臻到庭執行職務
中      華      民      國    八十九    年    一      月    二十六    日
                                      臺灣臺北地方法院刑事第六庭
                                          法  官  黃  明  發
右正本證明與原本無異。
如不服本判決，應於判決送達後十日內，向本院提出上訴狀。
                                          書記官  陳  梅  惠
中      華      民      國    八十九    年      二      月      一      日
附錄本案論罪科刑法條全文
刑法第三百二十五條第一項
意圖為自己或第三人不法之所有，而搶奪他人之動產者，處六月以上五年以下有期徒
刑。


司法院資訊處製作；財團法人民間司法改革基金會備份。
